【裁判字號】    99,訴,1469
【裁判日期】    991011
【裁判案由】    偽造文書等
【裁判全文】
臺灣臺北地方法院刑事判決              99年度訴字第1469號
公  訴  人  臺灣臺北地方法院檢察署檢察官
被      告  乙○○冒名陳志雄.
上列被告因偽造文書等案件，經檢察官提起公訴（99年度偵緝字
第1690號），本院訊問後，被告為有罪之陳述，經合議庭裁定改
行簡式審判程序，判決如下：
    主  文
乙○○攜帶兇器竊盜，累犯，處有期徒刑捌月，未扣案螺絲起子
壹支沒收；又行使偽造私文書，足以生損害於公眾及他人，累犯
，處有期徒刑肆月，如附表所示偽造之「陳志雄」署押，均沒收
。應執行有期徒刑拾月，未扣案螺絲起子壹支、如附表所示偽造
之「陳志雄」署押，均沒收。
    事  實
一、乙○○前於民國95年間，因(1)竊盜案件，經臺灣板橋地方法
    院以95年度簡字第5332號判決處有期徒刑4 月，減為有期徒
    刑2 月；(2)加重竊盜案件，經本院以95年度簡上緝字第2 號
    判決處有期徒刑1 年6 月，減為有期徒刑9 月；(3)毒品危害
    防制條例案件，經臺灣基隆地方法院以96年度訴字第269 號
    判決處有期徒刑8 月，減為有期徒刑4 月；(4)竊盜案件，經
    臺灣板橋地方法院以96年度簡字第757 號判決處有期徒刑4
    月，減為有期徒刑2 月；(5)竊盜案件，經臺灣板橋地方法院
    以95年度易字第2401號判決處有期徒刑5 月，減為有期徒刑
    2 月又15日確定，上開(1)、(2)案件合併定應執行刑有期徒刑
    10月又15日，(3)、(4)、(5)合併定應執行刑有期徒刑8 月，上
    開2 應執行刑均接續執行，並97年7 月4 日縮短刑期執行完
    畢。其猶不知悔改，分別為下列行為：
  (一)乙○○意圖為自己不法之所有，於98年3 月16日9 時14分至
    16時許，在臺北市○○區○○路3 段72號三軍總醫院對面之
    停車場內，見丙○○所有車牌號碼：7B－5332號自用小客貨
    車停放該處，認有機可趁，遂以其所有客觀上足對人之生命
    、身體、安全造成危險可供兇器使用之螺絲起子1 支（未扣
    案），撬毀上開車輛車後門鎖，足以生損害於丙○○，而侵
    入其內竊取丙○○所有置於車內之水電用槍釘機1 台、打鑿
    機1 台、切割機1 台、電線10綑得手後離去。嗣經丙○○報
    警處理，警員在前開車輛內採得行竊者指紋，經送鑑驗結果
    ，與乙○○留存於內政部警政署刑事警察局之檔案指紋相符
    ，而查知上情。
  (二)乙○○另於99年1 月29日16時30分許，在臺北市○○區○○
    路1 段136 號前之「編號50號停車格」，見甲○○所有車牌
    號碼0728－HZ號自用小客貨車停放該處，認有機可趁，遂以
    其所有客觀上足對人之生命、身體、安全造成危險可供兇器
    使用之螺絲起子1 支，撬開上開車輛駕駛座車門後，進入後
    門內竊取甲○○所有美德寶電動切溝機、MAKITA電動線鋸機
    、MAKITA洗溝機、MAKITA電動切割機各1 台得手正欲離去時
    ，當場為警員查獲（此加重竊盜犯行部分，已經臺灣臺北地
    方法檢察署檢察官以99年度偵字第4419號聲請簡易判決處刑
    ，並經本院於99年9 月30日以99年度簡上緝字第2 號判決判
    處有期徒刑8 月，而本案檢察官就此同一事實再重行起訴部
    分，由本院另為審結）。乙○○竟為逃避審判，冒用其弟陳
    志雄之名義，向員警訛稱渠係陳志雄本人，並另基於偽造私
    文書以行使、偽造署押之單一接續犯意，接續在附表編號一
    至編號五號所示文件上偽造「陳志雄」之署名，用以表示陳
    志雄同意或收受通知之證明後，持交警員以為行使，足以生
    損害於警察、偵、審機關追訴犯罪之正確性及陳志雄本人；
    另在附表編號六至十二號所示之文件上偽造「陳志雄」之署
    押。嗣因警員將乙○○所按捺之指紋卡送鑑驗結果，與乙○
    ○留存於內政部警政署刑事警察局之檔案指紋相符，而查知
    上情。
二、案經丙○○告訴暨臺北市政府警察局中正第二分局移送臺灣
    臺北地方法院檢察署檢察官偵查起訴。
    理  由
壹、程序方面
一、按刑事訴訟法第273 條之1 規定除被告所犯為死刑、無期徒
    刑、最輕本刑為3 年以上有期徒刑之罪、或高等法院管轄第
    一審案件者外，於審判期日前之程序進行中，被告先就被訴
    事實為有罪之陳述時，審判長得告知被告簡式審判程序之旨
    ，並聽取當事人、代理人、辯護人及輔佐人之意見後，裁定
    進行簡式審判程序。經查，本件被告乙○○被訴偽造文書等
    乙案，非前開不得進行簡式審判程序之案件，經被告於本院
    行準備程序時就訴事實為有罪之陳述，且經法官告知被告簡
    式審判程序之旨，聽取被告及檢察官之意見後，爰依上開刑
    事訴訟法第273 條之1 之規定，裁定改依簡式審判程序審判
    之，合先敘明。
二、按被告以外之人於審判外之言詞或書面陳述，除法律有規定
    者外，不得作為證據。又被告以外之人於審判外之陳述，雖
    不符前4 條之規定，而經當事人於審判程序同意作為證據，
    法院審酌該言詞陳述或書面陳述作成時之情況，認為適當者
    ，亦得為證據。當事人、代理人或辯護人於法院調查證據時
    ，知有第159 條第1 項不得為證據之情形，而未於言詞辯論
    終結前聲明異議者，視為有前項同意，刑事訴訟法159 條第
    1 項、第159 條之5 分別定有明文。查證人即告訴人丙○○
    、證人陳志雄於警詢中之陳述，對被告而言，為審判外之陳
    述而屬傳聞證據，惟被告於本院審理中，並不爭執證據能力
    ，復未曾於言詞辯論終結前聲明異議，而本院審酌該證人丙
    ○○、陳志雄於警詢中陳述作成時之情況，並無違法取證及
    證明力過低之瑕疵，亦認以之作為證據為適當，依前揭規定
    說明，證人丙○○、陳志雄於警詢中之陳述，自得為證據。
三、次按未經被告詰問之被告以外之人於偵查中向檢察官所為之
    陳述，依刑事訴訟法第159 條之1 第2 項之規定，原則上屬
    於法律規定為有證據能力之傳聞證據，於例外顯有不可信之
    情況，始否定其得為證據。是得為證據之被告以外之人於偵
    查中所為之陳述，因其陳述未經被告詰問，應認屬於未經合
    法調查之證據，並非無證據能力，而禁止證據之使用。惟是
    否行使詰問權，屬被告之自由，倘被告於審判中捨棄詰問權
    ，或證人客觀上有不能受詰問之情形，自無不當剝奪被告詰
    問權行使之可言（參見最高法院98年度台上字第1032號判決
    意旨參照）。查證人丙○○、鐘憲祥、陳志雄於偵查中之陳
    述，均已經依法具結，有卷內結文3 份在卷可稽（見98年度
    偵字第21 690號偵查卷第54頁、第53頁、99年度偵字第6933
    號偵查卷第52頁），且衡諸該等陳述之作成並無顯不可信之
    情況，因認具有證據能力，雖該等證人未經被告於偵查程序
    為詰問，然本院於準備程序及審理程序多次提示被告對證人
    丙○○、鐘憲祥、陳志雄所為陳述有何意見及有何調查證據
    之聲請，被告始終未曾聲請詰問該等證人，應已捨棄對證人
    丙○○、鐘憲祥、陳志雄之詰問權。而本院於審判期日依法
    定程序提示證人丙○○、鐘憲祥、陳志雄之證述並告以要旨
    ，而為合法調查後，自得採為證據。
貳、實體方面：
一、上開犯罪事實，業經被告於本院審理中坦承不諱（見本院99
    年9 月27日準備程序筆錄第2 頁），且查：(一)犯罪事實欄一
    (一)所示部分，核與證人丙○○於警詢及偵查中、證人即臺北
    市政府中正第二分局偵查隊小隊長鐘憲祥於偵查中指述情節
    相符合（見98年度偵字第21690 號偵查卷第7 頁至第8 頁、
    第49頁至第51頁、第51頁），並有卷附內政部警政署刑事警
    察局98年4 月6 日刑紋字第0980043128號鑑定書1 份、刑案
    現場勘察報告1 份在卷可稽（見98年度偵字第21690 號偵查
    卷第13頁至第16頁、第18頁至第29頁）；另犯罪事實欄一(二)
    所示部分，核與證人陳志雄於警詢及偵查中指述情節相符合
    （見99年度偵字第6933號偵查卷第4 頁至第5 頁、第50 頁
    至第51頁），並有卷附內政部警政署刑事警察局99年2 月9
    日刑紋字第0990020280號函、指紋卡片、臺北市政府警察局
    中正第二分局南昌路派出所99年1 月29日調查筆錄、自願受
    搜索同意書、臺北縣政府警察局中正第二分局搜索扣押筆錄
    、扣押物品目錄表、現場照片夜間訊問同意書、權利告知書
    、臺北市政府警察局中正第二分局執行拘提逮捕告知本人通
    知書、告知親友通知書、口卡表臺灣臺北地方法院檢察署99
    年1 月29日訊問筆錄各1 份在卷可稽（見99年度偵字第6933
    號偵查卷第9 頁至第11頁、99年度偵字第4419號偵查卷）。
    基此，足徵被告前開自白與事實相符合，應堪採信。本件事
    證明確，被告前開犯行洵堪認定，應依法論科。
二、按刑法第321 條第1 項第3 款所謂兇器，凡於人之生命身體
    之安全，易生危險者均屬之，因攜帶兇器行竊，只需行竊時
    攜帶具有危險性之兇器為已足，並不以主觀上有以該兇器行
    兇之意圖為必要，最高法院70年度臺上字第6110號判決、71
    年度臺上字第728 號判決均採同一見解。而被告於犯罪事實
    欄一(一)所示犯行中所持有之螺絲起子既可毀壞車輛後車門鎖
    應為質地堅硬之工具，屬兇器之一種甚明；另按刑法第217
    條所稱之「偽造署押」，係指行為人冒用本人名義在文件上
    簽名或為民法第3 條第3 項所稱指印之類似簽名行為（最高
    法院80年臺非字第277 號判決意旨參照），故倘行為人以簽
    名之意，於文件上簽名，且該簽名僅在表示簽名者個人身份
    ，以作為人格同一性之證明，除此之外，再無任何其他用意
    者，即係刑法上所稱之「署押」；然若於作為人格同一性之
    證明之外，尚有其他法律上之用意（例如表示收受某物之用
    意而成為收據之性質、表示對於某事項為同意之用意證明）
    者，即應該當刑法上之「文書」。查附表編號一至五號所示
    自願受搜索同意書、夜間詢問同意書、權利告知書、逮捕通
    知書分別表示其是否同意受搜索、於夜間接受詢問、或已被
    告知罪名及權利、已知悉受逮捕原因及是否通知親友之意旨
    等意思，足為簽名人出具收受該告知及通知之證明，屬刑法
    第210 條之私文書。至附表編號六至十二號所示文件上簽名
    ，並無表明為文書之用意而不具文書之性質，應僅屬偽造署
    押行為。是核被告於如犯罪事實欄一(一)所為係犯刑法第354
    條之毀損罪及第321 條第1 項第3 款之攜帶兇器竊盜罪；於
    如犯罪事實欄一(二)所為係犯刑法第216 條、第210 條之行使
    偽造私文書罪。被告於犯罪事實欄一(一)所示犯行中以破壞汽
    車車門鎖方式著手實施竊盜，係以一行為觸犯毀損罪及竊盜
    罪，為想像競合犯，應依刑法第55條規定，從一重之竊盜罪
    處斷；另其於犯罪事實欄一(二)所為偽造署押之行為係偽造私
    文書之部分行為，偽造私文書後進而行使，偽造之低度行為
    應為行使之高度行為所吸收，均不另論罪。被告基於行使偽
    造私文書、偽造署押冒名應訊之單一接續犯意，接續於上開
    文件上所為偽造署押及行使偽造私文書之犯行，應僅成立一
    行使偽造私文書罪（最高法院86年台上字第3295號判例意旨
    、臺灣高等法院96年度上訴字第895 號判決參照）。又檢察
    官雖未就被告於附表編號十一號所示指紋卡上偽造「陳志雄
    」署押之行為起訴，惟此部分與已起訴部分既有接續犯之實
    質上一罪關係，為起訴書效力所及，本院自應併予審理，併
    此敘明。又查被告有事實欄所載之犯罪科刑及執行情形，此
    有臺灣高等法院被告前案紀錄表存卷可按，其受有期徒刑之
    執行完畢後5 年以內各再故意犯本案有期徒刑以上之罪，係
    皆屬累犯，各應依法加重其刑。被告所犯上開2 罪，犯意各
    別，行為互殊，應分別論罪，合併處罰。爰審酌被告素行不
    佳，猶不思以己力正當謀生，反意圖不勞而獲，侵害他人之
    財產權，所為已有非是，另於行竊時，遭警員查獲，惟恐遭
    重罰，而冒用不知情之被害人名義接受偵訊，足以影響警員
    、偵、審機關為刑事訴追之正確性及可能使被害人本人無辜
    受刑事追訴之犯罪情節與所生危害程度，更不足取，惟被告
    於犯罪後，皆已坦承犯行，尚知悔悟等一切情狀，分別量處
    如主文所示之刑，並定其應執行之刑。
三、本案犯罪事實欄一(一)所示犯行中所使用之螺絲起子1 支，雖
    未扣案（99年度偵字第6933號偵查卷第18頁背面扣押物品目
    錄表所載之螺絲起子應為本院99年簡上緝字第2 號所扣押之
    物，非本案所扣押），惟依被告於本院審理中已供稱：是以
    同一螺絲起子撬開起訴書所載2 輛車車門等語（見99年9 月
    27日審理筆錄第6 頁），而犯罪事實欄一(二)所示竊盜行為部
    分，已經本院另案以99年簡上緝字第2 號審理中，且有扣有
    螺絲起子1 支等情，有扣押物品目錄表1 份及臺灣臺北地方
    法院刑事判決書1 份在卷可稽，顯見本案螺絲起子仍屬存在
    ，並未滅失，自應依刑法第38條第1 項第2 款規定在竊盜罪
    名項下宣告沒收；另附表所示之署押，不問屬於犯人與否，
    均應依刑法第219 條之規定於該行使偽造私文書罪名欄項下
    宣告沒收，至於上開如附表所示編號一至五號所示偽造之私
    文書已行使交付予警員，非屬被告所有，除其上之偽造之署
    押外，不得宣告沒收。
據上論斷，應依刑事訴訟法第299 條第1 項前段，刑法第354 條
、第321 條第1 項第3 款、刑法第216 條、第210 條、第55條、
第47條第1 項、第51條第5 款、第219 條、第38條第1 項第2 款
，刑法施行法第1 條之1 ，判決如主文。
本案經檢察官徐仕瑋到庭執行職務。
中    華    民    國    99    年    10    月    11    日
                        臺灣臺北地方法院刑事第十七庭
                                    法  官  賴淑美
以上正本證明與原本無異。
如不服本判決應於收受送達後10日內向本院提出上訴書狀，並應
敘述具體理由；其未敘述上訴理由者，應於上訴期間屆滿後20日
內向本院補提理由書（均須按他造當事人之人數附繕）「切勿逕
送上級法院」。
                                    書記官  許翠燕
中    華    民    國    99    年    10    月    18    日
附錄論罪科刑法條：
中華民國刑法第354條
（毀損器物罪）
毀棄、損壞前二條以外之他人之物或致令不堪用，足以生損害於
公眾或他人者，處 2 年以下有期徒刑、拘役或 5 百元以下罰金
。
中華民國刑法第321條
（加重竊盜罪）
犯竊盜罪而有左列情形之一者，處 6 月以上、 5 年以下有期徒
刑：
一、於夜間侵入住宅或有人居住之建築物、船艦或隱匿其內而犯
    之者。
二、毀越門扇、牆垣或其他安全設備而犯之者。
三、攜帶兇器而犯之者。
四、結夥三人以上而犯之者。
五、乘火災、水災或其他災害之際而犯之者。
六、在車站或埠頭而犯之者。
前項之未遂犯罰之。
刑法第210 條偽造、變造私文書，足以生損害於公眾或他人者，
處五年以下有期徒刑。
刑法第216條
行使第210 條至第215 條之文書者，依偽造、變造文書或登載不
實事項或使登載不實事項之規定處斷。
附表：
┌──┬─────────┬──────────────┐
│編號│附  著  之  文  書│應   沒   收   之   物   品 │
├──┼─────────┼──────────────┤
│一  │自願受搜索同意書  │偽造「陳志雄」署名貳枚、指印│
│    │                  │貳枚                        │
├──┼─────────┼──────────────┤
│二  │夜間詢問同意書    │偽造「陳志雄」署名壹枚、指印│
│    │                  │壹枚                        │
├──┼─────────┼──────────────┤
│三  │權利告知單        │偽造「陳志雄」署名壹枚、指印│
│    │                  │壹枚                        │
├──┼─────────┼──────────────┤
│四  │臺北市政府警察局中│偽造「陳志雄」署名貳枚、指印│
│    │正第二分局執行拘提│貳枚                        │
│    │逮捕告知本人通知書│                            │
├──┼─────────┼──────────────┤
│五  │臺北市政府警察局中│偽造「陳志雄」署名壹枚、指印│
│    │正第二分局執行拘提│壹枚                        │
│    │逮捕告知親友通知書│                            │
├──┼─────────┼──────────────┤
│六  │臺北市政府警察局中│偽造「陳志雄」署名枚、指印│
│    │正第二分局南昌路派│伍枚                        │
│    │出所99年1 月29日調│                            │
│    │查筆錄            │                            │
├──┼─────────┼──────────────┤
│七  │臺北市政府警察局中│偽造「陳志雄」署名枚、指印│
│    │正第二分局搜索扣押│枚                        │
│    │筆錄              │                            │
├──┼─────────┼──────────────┤
│八  │臺北市政府警察局中│偽造「陳志雄」署名壹枚、指印│
│    │正第二分局南昌路派│壹枚                        │
│    │出所扣押物品目錄表│                            │
├──┼─────────┼──────────────┤
│九  │現場照片          │偽造「陳志雄」署名枚、指印│
│    │                  │枚                        │
├──┼─────────┼──────────────┤
│十  │口卡片            │偽造「陳志雄」署名壹枚、指印│
│    │                  │壹枚                        │
├──┼─────────┼──────────────┤
│十一│指紋卡片          │偽造「陳志雄」指印拾玖枚    │
│    │                  │                            │
├──┼─────────┼──────────────┤
│十二│臺灣臺北地方法院檢│偽造「陳志雄」署名壹枚      │
│    │察署99年1 月29日訊│                            │
│    │問筆錄            │                            │
└──┴─────────┴──────────────┘

司法院資訊處製作；財團法人民間司法改革基金會備份。
